---
title: "Ejercicio 2 – EDA (Exploratory Data Analysis) R"
output:
  html_document:
    df_print: paged
autor: Pedro Cortés Soberanes
---

```{r}
# Importamos librerías a utilizar
library(magrittr) 
library(dplyr) 
library(tidyr)
library(stringr)
library(ggplot2)
library(plotly)
```


1. Lee todos los archivos como dataframes

```{r}
# Leemos los 5 dataframes, utilizando dos diferentes encodings para poder leer bien los caracteres 
df2017 <- read.csv("activaciones_samur_2017.csv", sep=";", encoding = "latin1")
df2018 <- read.csv("activaciones_samur_2018.csv", sep=";", encoding = "latin1")
df2019 <- read.csv("activaciones_samur_2019.csv", sep=";", encoding = "latin1")
df2020 <- read.csv("activaciones_samur_2020.csv", sep=";", encoding = "utf-8")
df2021 <- read.csv("activaciones_samur_2021.csv", sep=";", encoding = "utf-8")
```

2. Concatena todos los dataframes en uno nuevo que englobe todos los años.

```{r}
# Utilizando rbind concatenamos los 5 datafremes en nuestro dataframe global llamado df
df <- rbind(df2017,df2018,df2019,df2020,df2021)
```

3. Modifica los tipos de las columnas:

```{r}
# Modificamos los tipos de columnas en nuestro dataframe con la funcion as.
df$Año <- as.integer(df$Año)
df$Mes <- as.factor(df$Mes)
df$Hora.Solicitud <- as.character(df$Hora.Solicitud)
df$Hora.Intervención <- as.character(df$Hora.Intervención)
df$Código <- as.character(df$Código)
df$Distrito <- as.factor(df$Distrito)
df$Hospital <- as.factor(df$Hospital)
```
```{r}
df
```

4. Agrupa el dataframe por el código de la urgencia, ¿Cuáles son los tres códigos de urgencia más habituales? ¿Cuáles son los tres menos habituales?

```{r}
# Agrupamos el datafrema utilizando un groupby por la columna Código y hacemos un conteo con summarise, posteriormente los ordenamos de forma descendente.

# Utilizamos head(3) para mostras los tres primeros es decir los más habituales
df %>%
  group_by(Código) %>% 
  summarise(Count = n()) %>% 
  arrange(desc(Count)) %>%
  head(3)

# Utilizamos tail(3) para mostras los tres primeros es decir los menos habituales
df %>%
  group_by(Código) %>% 
  summarise(Count = n()) %>% 
  arrange(desc(Count)) %>%
  tail(3)
```
5. Observa los valores únicos de la variable Distrito, parece que hay un nivel (categoría) que es una cadena de texto vacía, asigna valor nulo a todas las cadenas de texto vacías para esta variable, ¿cuántos nulos aparecen? Elimina todos los valores nulos que hayan aparecido a raíz de esta transformación.

```{r}
# Realizamos una copia de nuestro dataframe 
df_new <- df
# Cambiamos todos las cadenas vacias a nulos (NA)
df_new[df_new==""] <- NA
```

```{r}
# Hacemos un conteo de los valores nulos 
sum(is.na(df_new$Distrito))
```

```{r}
# Eliminamos todos los valores nulos y realizamos de nuevo un conteo
df_new<-df_new[!is.na(df_new$Distrito),]
sum(is.na(df_new$Distrito))
```

6. Muestra los valores únicos de la variable Hospital, si hay algún factor que este vacío o que indique valor nulo, esto querrá decir que esa urgencia no requirió de hospitalización, para todos estos casos crea un nuevo factor o categoría que sea NO_HOSPITAL ¿cuántos casos hay en el dataframe que no requirieron de hospitalización?

```{r}
# Realizamos un cambio a todos los valores vacios a una nueva categoría denominada "NO_HOSPITAL" en el proceso convertimos nuestra variable a caracter para realizar el cambio y posteriormente la regresmoas a factor
df_new$Hospital <- as.character(df_new$Hospital)
df_new$Hospital[is.na(df_new$Hospital)]<-"NO_HOSPITAL"
df_new$Hospital <- as.factor(df_new$Hospital)

# Hacemos un conteo de los casos que no fueron a hospital
df_new %>%
  group_by(Hospital) %>% 
  summarise(Casos = n()) %>% 
  arrange(desc(Casos)) %>% 
  head(1)
```

7. Filtra el dataframe por todos los niveles distintos de NO_HOSPITAL, muestra los tres hospitales a los que más ciudadanos hayan sido trasladados

```{r}
# Realizamos un dataframe nuevo sin los casos de "NO_HOSPITAL"
df7<-df_new[!(df_new$Hospital== "NO_HOSPITAL"),]

# Realizamos una agrupacion y conteo con los 3 hospitales que tienen mas casos.
df7 %>%
  group_by(Hospital) %>% 
  summarise(Casos = n()) %>% 
  arrange(desc(Casos)) %>% 
  head(3)
```
8. Agrupa el dataframe por la media de casos que se reciben al mes para cada año ¿En qué año se realizaron más activaciones del SAMUR?

```{r}
# Realizamos un groupby tanto por mes y por año sacando la media anual y asi teniendo como resultado en que año se realizaron mas activaciones SAMUR
df_new %>%
  group_by(Año, Mes) %>% 
  summarise(total_mes = n()) %>% 
  summarise(media_año=round(sum(total_mes)/12)) %>% 
  arrange(desc(media_año)) %>% 
  head(1)
```

9. Transforma la columna Hora.Solicitud en horas, minutos y segundos de solicitud, si aparece algún valor nulo elimínalo.

```{r}
# Separamos nuestra columna Hora.Solicitud en 3 columnas nuevas(hora,minutos,segundos) utilizando str_split_fixed 
df_new<-df_new[!is.na(df_new$Hora.Solicitud),]
df_time <- df_new
df_time[c("hora","minutos","segundos")] <- str_split_fixed(df_time$Hora.Solicitud, ':', 3)
df_time
```

10. ¿En qué hora se han producido más solicitudes al SAMUR?

```{r}
# Con nuestro nuevo dataframe ya teniendo una nueva columna de horas realizamos un group by y un conteopara obtener la hora con mas solicitudes
df_time %>%
  group_by(hora) %>% 
  summarise(Solicitudes = n()) %>% 
  arrange(desc(Solicitudes)) %>% 
  head(1)
```

11. Muestra de forma gráfica el número de avisos por hora (Promedio mes).

```{r}
df_time$hora <- as.integer(df_time$hora)
```

```{r}
# Agrupamos por mes y por hora y asi sacamos el promedio mensual de avisos con la funcion summarise
datos <- df_time %>%
  group_by(Año,Mes,  hora) %>% 
  summarise(total_hora = n()) %>% 
  summarise(media_mes=round(sum(total_hora)/24)) %>% 
  arrange(desc(Mes)) 

datos
```
```{r}
# Teniendo nuestro dataframe utilizamos ggplot para graficar

ggplot(datos, aes(fill=Año, y=media_mes, x=Mes)) + 
    geom_bar(position="stack", stat="identity") +
    theme_gray()


```
12. Muestra gráficamente los avisos recibidos para cada año en función de cada mes ¿Se aprecian las consecuencias de la pandemia del COVID-19 en las activaciones realizadas a lo largo de los años? (Recuerda que el confinamiento en España comenzó en marzo de 2020)

```{r}
# Agrupamos tanto por año como por mes y realizamos el conteo mensual
datos1 <- df_new %>%
  group_by(Mes, Año) %>% 
  summarise(total_mes = n())

# Realizando una grafica de lineas en ggplot
ggplot(data=datos1, aes(x=Mes, y=total_mes, color =Año, group=Año)) +
  geom_line()+
  geom_point()+ 
  theme_gray()
 
```



